【裁判字號】    95,訴,337
【裁判日期】    950602
【裁判案由】    強盜
【裁判全文】
臺灣臺南地方法院刑事判決               95年度訴字第337號
公  訴  人  臺灣臺南地方法院檢察署檢察官
被      告  丁○○
選任辯護人  蘇正信律師
            蔡進欽律師
            蔡弘琳律師
上列被告因強盜案件，經檢察官提起公訴（九十五年度偵字第四
二三七、四三○八號），本院判決如下：
    主  文
丁○○連續意圖為自己不法之所有，攜帶兇器，以脅迫至使不能
抗拒，而取他人之物，累犯，處有期徒刑柒年肆月。扣案之黑色
全罩式安全帽壹頂、膠帶壹捲，均沒收之。
    事  實
一、丁○○前因違反肅清煙毒條例案件，經臺灣高等法院高雄分
    院以八十六年度上訴字第二二六九號判處有期徒刑三年十月
    ，復又因犯竊盜案件，經臺灣高雄地方法院以八十六年度易
    字第八七六七號判處有期徒刑六月，上開二罪經臺灣高等法
    院高雄分院以八十七年度聲字第一八二號裁定定應執行有期
    徒刑四年二月，經入獄服刑後於民國九十年二月二十二日縮
    短刑期假釋出監，並於九十一年五月五日假釋期滿未撤銷假
    釋，視為執行完畢，詎仍不知悔改，基於意圖為自己不法所
    有之概括犯意，先將如附表所示二輛機車之車牌貼上膠帶，
    以防止犯案時經警循車牌號碼而查緝其犯行，並攜帶自家中
    取出長約二、三十公分，刀刃處為鐵製，若持以行兇客觀上
    足對人之生命、身體、安全構成威脅，具有危險性而為其父
    母所有之可供兇器使用之水果刀一支，再連續於如附表所示
    之時間，分別騎駛前開機車至如附表所示之商店後，即徒步
    進入商店而以如附表所示之方式喝令如附表所示之被害人交
    出財物，至使如附表所示之被害人不能抗拒，而當場劫取店
    內如附表所示之財物，得手後，隨即騎駛上開機車離去，嗣
    為警根據路口錄影監視器拍得之照片，循線於九十五年二月
    二十八日晚上十時許，將其逕行拘提到案，並扣得如上開其
    所騎駛之機車之車牌二面，供犯案所用之膠帶一捲、安全帽
    五頂（各為黑色全罩式、紅色半罩式、咖啡色半罩式、墨綠
    色半罩式、暗紅色半罩式）、藍色口罩一個，以及犯案時所
    穿著之長袖外套二件（各為深咖啡色、白色）、拖鞋一雙等
    物，而經如附表所示之被害人指認並比對監視錄影畫面後，
    始查獲上情。
二、案經臺南縣警察局永康分局報請臺灣臺南地方法院檢察署檢
    察官偵查起訴。
    理  由
一、訊據被告丁○○於本院審理時對上開事實坦承不諱，並經如
    附表所示之被害人鞏國展、乙○○、丙○○、戊○○、己○
    ○等人證述明確，復有案發現場相片、錄影光碟翻拍相片、
    犯案機車及機車車牌相片、車籍資料在卷可按，並有機車車
    牌二面、膠帶一捲、安全帽五頂（各為黑色全罩式、紅色半
    罩式、咖啡色半罩式、墨綠色半罩式、暗紅色半罩式）、藍
    色口罩一個，長袖外套二件（各為深咖啡色、白色）、拖鞋
    一雙等物扣案可資佐證，綜上開所查事證，足認被告自白核
    與事實相符，本件事證明確，被告犯行洵堪認定。
二、按刑法第三百二十一條第一項第三款之攜帶兇器加重竊盜罪
    ，係以行為人攜帶兇器竊盜為其加重條件，此所謂兇器，其
    種類並無限制，凡客觀上足對人之生命、身體、安全構成威
    脅，具有危險性之兇器均屬之，且祇須行竊時攜帶此種具有
    危險性之兇器為已足，並不以攜帶之初有行兇之意圖為必要
    （最高法院七十九年臺上字第五二五三號判例參照）；查本
    案被告用以犯案之水果刀雖未扣案，然一般市面出售之水果
    刀之刀刃處均係鐵製，形狀尖銳且質地堅硬，且被告亦自承
    其所用以犯案之水果刀之刀刃處確係鐵製，而其長度約二、
    三十公分，是被告若持上開水果刀行兇，客觀上足以對人之
    身體、生命構成威脅，具有殺傷力，顯屬當屬刑法第三百二
    十一條第一項第三款所稱兇器之一種。復按強盜罪之強暴、
    脅迫，以所施用威嚇之程度，客觀上足以壓抑被害人之意思
    ，至使不能抗拒為已足。至施用之威嚇手段，客觀上是否足
    以壓抑被害人之意思自由，應依一般人在同一情況下，其意
    思自由是否因此受壓制為斷，不以被害人之主觀意思為準。
    最高法院八十七年度臺上字第三七○五號可資參照。參以本
    案之被告既係一名身強力壯之年輕男子，而被告持上開足以
    致人死傷之水果刀進入如附表所示之商店，威嚇如附表所示
    之被害人交出財物，於於此情形下，被告所為之上開不法手
    段，當足以抑制通常人之抗拒，並壓抑其之意思自由，而達
    不能抗拒之程度，是其行為自已該當強盜罪之脅迫行為。是
    核被告所為，係犯刑法第三百三十條第一項之攜帶兇器強盜
    罪。被告先後多次為附表所示之強盜犯行，時間緊接，犯罪
    基本構成要件相同，顯係基於概括之犯意反覆為之，應依刑
    法第五十六條規定以一罪論，並依法加重其刑。被告丁○○
    前因違反肅清煙毒條例案件，經臺灣高等法院高雄分院以八
    十六年度上訴字第二二六九號判處有期徒刑三年十月，復又
    因犯竊盜案件，經臺灣高雄地方法院以八十六年度易字第八
    七六七號判處有期徒刑六月，上開二罪經臺灣高等法院高雄
    分院以八十七年度聲字第一八二號裁定定應執行有期徒刑四
    年二月，經入獄服刑後於九十年二月二十二日縮短刑期假釋
    出監，並於九十一年五月五日假釋期滿未撤銷假釋，視為執
    行完畢等情，有臺灣臺南地方法院檢察署刑案資料查註紀錄
    表、臺灣高等法院被告全國前案紀錄表各一紙在卷可按，其
    於有期徒刑執行完畢五年以內再犯本件有期徒刑以上之罪，
    為累犯，應依刑法第四十七條及第七十條之規定，遞加重其
    刑。爰審酌被告年輕力壯，不思以正常手段獲取生活所得，
    竟多次於白日人來人往之際，持水果刀強盜公眾生活上頻仍
    出入商店之財物，嚴重損及社會民眾對社會治安良窳之觀感
    ，並造成安分經營生意之商店主人之恐慌，然其犯案多次均
    未傷人，足認其強盜手法尚非兇殘，以及被告於警詢時、偵
    查中及本院訊問審理之過程中並非全程坦認犯行，而有翻異
    其供詞之情形，以及最後坦認犯行等之犯後態度，量處如主
    文所示之刑，以資懲儆。扣案之黑色全罩式安全帽一頂及藍
    色口罩一個，均係被告所有且供被告犯本案強盜罪用以掩飾
    其面貌之物，以及扣案之膠帶一捲，係被告所有供犯本案強
    盜罪用以遮掩其所騎駛機車車牌之物，爰均依刑法第三十八
    條第一項第二款之規定宣告沒收。另扣案之深咖啡色、白色
    長袖外套各一件及拖鞋一雙，雖曾供被告穿著犯案，然該衣
    物及拖鞋僅為一般日常生活所穿著之衣物，業據被告陳述在
    卷，尚非供犯罪所用之物，且非違禁物，爰不予宣告沒收。
    末按刑法第三十八條第一項第二款、第三項明文規定因犯罪
    所用之物，除有特別規定外，以屬於犯人者為限，始得沒收
    。倘犯罪所用之物其所有權並不屬犯人時，自不在得宣告沒
    收之列。本件被告所用以犯案之水果刀一把，雖係被告供犯
    強盜罪所用之物，惟該水果刀為被告自家中取出而為其父母
    所有，並非被告所有；以及其餘扣案之紅色半罩式（被告母
    親所有）、咖啡色半罩式（被告父親所有）、墨綠色半罩式
    （被告哥哥所有）、暗紅色半罩式（不知何人所有亦非被告
    所有），業據被告於警詢時中陳明在卷，爰均不為宣告沒收
    之諭知，在此敘明。又扣案之車牌二面，與被告前開犯罪並
    無直接關係，且非違禁物，亦不另宣告沒收，併此敘明。
據上論斷，應依刑事訴訟法第二百九十九條第一項前段，刑法第
五十六條、第三百三十條第一項、第四十七條、第三十八條第一
項第二款，判決如主文。
本案經檢察官甲○○到庭執行職務。
中    華    民    國    95    年    6     月     2    日
              刑事第九庭    審判長法  官  蔡奇秀
                                  法  官  黃欣怡
                                  法  官  楊佳祥
以上正本證明與原本無異。
如不服本判決應於送達後十日內向本院提出上訴狀（應附繕本）
。
                                  書記官  黃瓊蘭
中    華    民    國    95    年    6     月     2    日
附錄論罪科刑實體法條文：
刑法第三百三十條
犯強盜罪而有第三百二十一條第一項各款情形之一者，處七年以
上有期徒刑。
前項之未遂犯罰之。
附表
┌──┬───┬─────┬──────┬──────┬───────┐
│編號│被害人│ 犯罪時間 │  犯罪地點  │強盜所得財物│  犯罪方法    │
├──┼───┼─────┼──────┼──────┼───────┤
│一  │庚○○│九十五年二│臺南縣永康市│八千元      │騎駛車號ＤＷＷ│
│    │      │月二十日下│復華一街六八│            │－一○五號輕型│
│    │      │午二時三十│號「心情物語│            │機車至該店，頭│
│    │      │分許      │文具行」    │            │戴半罩式安全帽│
│    │      │          │            │            │進入店內，持水│
│    │      │          │            │            │果刀脅迫被害人│
│    │      │          │            │            │如不交付錢財，│
│    │      │          │            │            │即將持刀刺向被│
│    │      │          │            │            │害人，致使被害│
│    │      │          │            │            │人取出櫃檯收銀│
│    │      │          │            │            │機內之現金交付│
│    │      │          │            │            │之。          │
├──┼───┼─────┼──────┼──────┼───────┤
│二  │乙○○│九十五年二│臺南縣永康市│四千元      │騎駛車號ＭＺＮ│
│    │      │月二十三日│中興街八十二│            │－一四九號重型│
│    │      │中午十二時│號「翔翔相館│            │機車至該店，頭│
│    │      │二十五分許│」          │            │戴黑色全罩式安│
│    │      │          │            │            │全帽，持水果刀│
│    │      │          │            │            │喝令被害人交出│
│    │      │          │            │            │櫃檯收銀機之現│
│    │      │          │            │            │金，致使被害人│
│    │      │          │            │            │取出櫃檯收銀機│
│    │      │          │            │            │內之現金交付之│
│    │      │          │            │            │。            │
├──┼───┼─────┼──────┼──────┼───────┤
│三  │丙○○│九十五年二│臺南縣永康市│二萬三千元  │騎駛車號ＭＺＮ│
│    │      │月二十五日│中華路三五○│            │－一四九號重型│
│    │      │下午二時四│號「華安藥局│            │機車至該店，頭│
│    │      │十分許    │」          │            │戴全罩式安全帽│
│    │      │          │            │            │及口罩進入店家│
│    │      │          │            │            │，先向被害人購│
│    │      │          │            │            │買注射針筒並結│
│    │      │          │            │            │帳後，再持水果│
│    │      │          │            │            │刀要求被害人離│
│    │      │          │            │            │開櫃檯收銀機處│
│    │      │          │            │            │，而自行自收銀│
│    │      │          │            │            │機內取走現金。│
├──┼───┼─────┼──────┼──────┼───────┤
│四  │戊○○│九十五年二│臺南縣永康市│五千六百元  │騎駛車號ＭＺＮ│
│    │      │月二十六日│中山南路五四│            │－一四九號重型│
│    │      │下午四時五│八號「八洛克│            │機車至該店後，│
│    │      │十分許    │鞋坊」      │            │戴深咖啡色半罩│
│    │      │          │            │            │式安全帽衝入店│
│    │      │          │            │            │內，並持水果刀│
│    │      │          │            │            │抵住被害人胸前│
│    │      │          │            │            │，要求被害人取│
│    │      │          │            │            │出櫃檯收銀機內│
│    │      │          │            │            │之財物，再自被│
│    │      │          │            │            │害人手中取走現│
│    │      │          │            │            │金。          │
├──┼───┼─────┼──────┼──────┼───────┤
│五  │己○○│九十五年二│臺南縣永康市│一萬五千元及│騎駛車號ＤＷＷ│
│    │      │月二十七日│華興街四十七│內裝被害人配│－一○五號輕型│
│    │      │下午六時許│號「良心堂藥│偶之女用皮包│機車至該店，頭│
│    │      │          │局安生分店」│一只（皮包內│戴墨綠色半罩式│
│    │      │          │            │裝有被害人之│安全帽及藍色口│
│    │      │          │            │身分證及被害│罩進入該店欲購│
│    │      │          │            │人配偶之身分│買注射針筒，因│
│    │      │          │            │證、健保卡各│該店未販賣注射│
│    │      │          │            │一張）      │針筒，隨即持水│
│    │      │          │            │            │果刀要求被害人│
│    │      │          │            │            │交出財物，並脅│
│    │      │          │            │            │迫如被害人不從│
│    │      │          │            │            │即將捅被害人一│
│    │      │          │            │            │刀，因被害人一│
│    │      │          │            │            │時緊張而呆立於│
│    │      │          │            │            │原處，即自行至│
│    │      │          │            │            │自櫃檯抽屜內取│
│    │      │          │            │            │走現金及被害人│
│    │      │          │            │            │配偶之皮包。  │
└──┴───┴─────┴──────┴──────┴───────┘


司法院資訊處製作；財團法人民間司法改革基金會備份。
